【裁判字號】    90,上易,1438
【裁判日期】    900516
【裁判案由】    竊盜
【裁判全文】
臺灣高等法院臺中分院刑事判決                    九十年度上易字第一四三八號
    上  訴  人  臺灣苗栗地方法院檢察署檢察官
    被      告  乙○○
                戊○○
                丁○○
    共      同
    選任辯護人  丙○○
右列上訴人因被告等竊盜案件，不服台灣苗栗地方法院中華民國九十年五月十六日第
一審判決（民國八十九年度易字第一一二八號；起訴案號：臺灣苗栗地方法院檢察署
八十九年度偵字第二九四一號），提起上訴，本院判決如左：
    主  文
上訴駁回。
    理  由
一、本案經本院審理結果，認第一審判決被告等均無罪並無不當，應予維持，並引用
    第一審判決書記載之理由（如附件）。
二、檢察官上訴意旨略以：被告乙○○固與鐵路局台中工務段訂定合約承作房裡溪鐵
    路橋下河床工保護施工工程，雇用被告戊○○、丁○○二人裝載砂石，惟於施工
    中即民國（下同）八十九年七月二十二日，未經苗栗縣政府之許可；且其利用施
    工之際，挖採長約六十五公尺，寬約十六公尺，深約一．五公尺，合計一五六０
    立方公尺，逾越工程合約數量約一二六六立方公尺，顯有不法所有之竊盜意圖，
    觸犯刑法竊盜之罪名甚明等語。惟查，依卷附交通部台灣鐵路管理局工務處台中
    工務段（下稱鐵路局）八十九年十月二十七日中工施字第五六一五號函敘明：「
    (1)本局鐵路縱貫線房裡溪橋，因橋基沖刷嚴重且鋼樑銹蝕而列為本年度優先保
    護之危險橋樑，為確保本橋之行車安全且受本工程之預算經費執行之時限，遂於
    本工程發包之後，即要求承包商儘速施工。(2)本段歷年來處理現有橋樑搶修或維
    修工程，除新置之橋樑才做水理分析，並向河川管理單位申請『河川公地使用許
    可』，現有橋樑維修以往均未再申請，現商依工設計圖挖棄廢土方，因誤會而發
    生被取締並移送法辦之憾事，為本工程之承包商（正田營造股份有限公司）要求
    停工並多次向本段陳情賠償，為此本段與苗栗縣政府現場會勘，並於八十九年八
    月二十一日提報河川公地設施使用許可申請書，苗栗縣政府於八十九年九月十六
    日府建河字第八九０００七六三三三號函同意本局施工在案，且同意將阻礙河
    道之廢棄土（方計約一二六六立方公尺）運離現場，以利本工程之橋基固床工之
    施作。」等語（見原審卷第八十三、八十四頁），可見被告等施工時，因業主即
    鐵路局未與河川主管機關協調、申請，乃被誤認係盜採土方。又依工程合約書所
    附之工程細目表中所列工程項目除第五項「挖棄土石方」，數量為一千二百六十
    六立方公尺之外，第四項尚有「移挖作填」，依被告乙○○所供即指固床工程中
    河床兩側挖深置放混凝土基座擋土牆處之土石先予挖移後，待基座放置妥當，再
    予回填之作業項目，其數量為七百八十六立方公尺（見原審卷第六十五頁），總
    計在施工過程中開挖之土方預計有二千零五十二立方公尺，而被告等於施工期間
    遭警方查獲誤為竊盜行為時，開挖之土方為一千五百六十立方公尺，尚在上開預
    計開挖土方之數量範圍之內，是檢察官指被告等開挖土方逾越工程合約數量，乃
    有誤會。此外，本院復查無其他確切證據足以證明被告等有竊盜犯行，原審以被
    告等犯罪係屬不能證明，而為諭知其等均無罪之判決，核無不當，檢察官仍執前
    詞上訴，其上訴為無理由，應予駁回。
據上論斷，應依刑事訴訟法第三百六十八條、第三百七十三條，判決如主文。
本案經檢察官甲○○到庭執行職務。
中      華      民      國      九十     年       九      月     五     日
                                  臺灣高等法院臺中分院刑事第七庭
                                        審判長法  官  林  榮  龍
                                              法  官  黃  日  隆
                                              法  官  江  錫  麟
右正本證明與原本無異。
不得上訴。
                                              書記官  謝  雅  惠
中      華      民      國      九十     年       九      月     六     日
                                                                        Ｉ
附件：
臺灣苗栗地方法院刑事判決                        八十九年度易字第一一二八號
    公  訴  人  臺灣苗栗地方法院檢察署檢察官
    被      告  乙○○  男六十歲（民國○○○年○月○日生）
                        住苗栗縣苑裡鎮玉田里八鄰一一一之一號
                        身分證統一編號：Ｋ一0000000號
                戊○○  男二十六歲（民國○○○年○月○日生）
                        住苗栗縣苑裡鎮上館里五鄰八十一之一號
                        身分證統一編號：Ｋ一二二九三八七八號
                丁○○  男二十七歲（民國○○○年○○月○○日生）
                        住台中縣大甲鎮○○里○鄰○○路三十六之十八號
                        身分證統一編號：Ｋ一二八四八七九號
右列被告因竊盜案件，經檢察官提起公訴（八十九年度偵字第二九四一號），本院判
決如左：
    主  文
乙○○、戊○○、丁○○均無罪。
    理  由
一、公訴意旨略以：被告乙○○、戊○○、丁○○均明知苗栗縣苑裡鎮房裡溪海線鐵
    路橋下河川行水區，係未經核准開採砂石之地段，竟共同意圖為自己不法之所有
    之概括犯意聯絡，自民國八十九年七月初起，利用乙○○承做臺灣鐵路局鐵路縱
    貫線房裡溪橋樑改建工程之機會，由乙○○僱請丁○○、戊○○分別駕駛挖土機
    及砂石車，連續在上址盜採砂石後，再載運至乙○○所有位於苗一０三甲線七公
    里處之田地，作填平該地之用，計盜採之面積長六十五公尺、寬十六公尺、深一
    ．五公尺，共計盜採一五六０立方公尺之砂石。嗣於同年月二十二日上午八時五
    十分許，為警會同苗栗縣政府河川及土石管理課職員張國興當場查獲，並扣得前
    開用以盜採砂石之挖土機及砂石車各一部。因認被告等三人涉犯刑法第三百二十
    條第一項之竊盜罪嫌。
二、按犯罪事實應依証據認定之，無証據不得推定其犯罪事實，刑事訴訟法第一百五
    十四條定有明文。又認定不利於被告之事實，須依積極証據，苟積極証據不足為
    不利於被告事實之認定時，即應為有利於被告之認定，更不必有何有利之證據，
    最高法院三十年上字第八一六號著有判例。
三、本案公訴意旨認被告乙○○、戊○○、丁○○有前開犯行，無非係以被告三人均
    自白於前揭時、地有採取砂石並載運至農田之事實及證人張國興之證言、會勘記
    錄一紙及現場照片六幀為論據。惟訊之被告三人堅詞否認有上揭公訴意旨所指犯
    行，辯稱：因被告乙○○所經營之正田營造有限公司承包鐵路局鐵路縱貫線房裡
    溪橋樑改建工程，而該工程有產生污泥及廢棄土須挖除並自覓地點堆置，其等為
    工程之順利進行方將棄土挖除而將之堆置在被告乙○○自己之土地上，並無竊盜
    意圖等語。經查：（一）被告乙○○所經營之正田營造有限公司承包台灣鐵路局
    鐵路縱貫線房裡溪橋樑改建工程乙情，業據被告乙○○提出合約書及工程說明書
    各乙份附卷可證並為證人即台灣鐵路管理局工務處台中工務段長蕭貞銘證述屬實
    ，另二位被告戊○○、丁○○係因本工程而受僱於被告乙○○之事實，亦為三位
    被告所不否認，是被告戊○○、丁○○將系爭砂石載離苗栗縣苑裡鎮房裡溪海線
    鐵路橋下之河川行水區，係因僱主即被告乙○○之要求應無庸爭執。又依卷附被
    告乙○○及鐵路局雙方合約書附件即臺灣省政府交通處臺灣鐵路管理局之工程說
    明書第五頁第三十一項規定「承包商應自覓棄土地點，本工程挖除之淤泥、棄土
    應遠離本路地界外，並不得隨意棄置，若有損及人民權益或影嚮環境衛生時，概
    由承包商負責」及鐵路橋下房裡溪河床工保護施工計劃書就工程施工方法定為「
    房裡溪鐵路橋下河床地表為污泥、廢棄土堆積而成。擬將不勘使用之污泥、棄土
    （本工程合約數量約一二六六立方公尺）挖除並運棄，其運棄地點由承包商自覓
  地點處理，但不得隨意棄置，河床高程降至設計高後，再於兩側設置河床防護擋
    牆，地表舖三十公分混凝土面層」，均明載被告等因工程之必要，須依工程合約
    將苗栗縣苑裡鎮房裡溪海線鐵路橋下河床之棄土挖除清運，是被告乙○○基於施
    工之必要，而僱請被告戊○○及丁○○將系爭砂石運離苗栗縣苑裡鎮房裡溪海線
    鐵路橋下河床，主觀上難認有竊盜之故意。復查（二）按臺灣鐵路管理局對於新
    建工程若經過行水區，或重大河川，均會跟水利單位協調。唯一般若是舊線維修
    就沒有，而本件即屬舊工程維修，是未取得縣政府之核可等情，業據證人即證人
    即台灣鐵路管理局工務處台中工務段長蕭貞銘證述詳實，且其亦證稱根據被告與
    鐵路局雙方合約之約定，被告要做河川保護工以前，要把河川現有堆積的土方挖
    到必要深度，才能做河川保護且根據合約規定約有一二六六立方之土方須挖除等
    語（見本院九十年二月十四日訊問筆錄），亦可證被告係依合約規定而挖除系爭
    砂石，並非基於竊盜之故意而採取系爭砂石，且苗栗縣政府亦實地勘查該工程對
    河防安全無影嚮而同意交通部台灣鐵路管理局工務處台中工務段繼續施工，亦有
    苗栗縣政府八十九年九月十五日八九府建河字第八九０００七六三三三號函及施
    工前暨完工後之照片六紙附卷，是顯見被告等確係合約施工，並為求工程完善而
    將系爭砂石採取並載離，此舉顯難認有何竊盜之故意。此外，復查無其他積極證
    據足認被告三人有公訴意旨所指犯行，要屬不能證明被告三人犯罪，爰均對被告
    三人為無罪之諭知。
據上論斷，應依刑事訴訟法第三百零一條第一項前段，判決如主文。
中      華      民      國    九十      年      五      月     十六     日
                                      臺灣苗栗地方法院刑事第一庭
                                              法  官  林  靜  雯
右正本證明與原本無異。
如不服本判決，應於判決送達後十日內向本院提出上訴狀( 應附繕本 )，上訴於臺灣
高等法院台中分院。
                                              書記官  歐  明  秀
中      華      民      國    九十      年      五      月     十六     日


司法院資訊處製作；財團法人民間司法改革基金會備份。
